臺灣臺南地方法院民事判決　　　　　　　95年度訴字第1703號
原　　　告　丁○○○
　　　　　　甲○○
兼上二原告
訴訟代理人　丙○○
原　　　告　乙○○
被　　　告　戊○○
　　　　　　　　　　　　之8號.
　　　　　　　　　　　現於臺灣彰化監獄執行中
上列當事人間請求侵權行為損害賠償事件，經本院於民國96年5
月11日言詞辯論終結，判決如下：
    主　文
被告應給付原告丁○○○新台幣參拾萬元，應給付原告甲○○、
丙○○、乙○○各新台幣伍拾萬元。
原告其餘之訴駁回。
訴訟費用由被告負擔四分之三，其餘由原告負擔。
　　事實及理由
一、本件原告起訴主張：被告於民國95年4月15日19時許，酒後
    駕駛牌照號碼8C-0243號自小客車，沿臺南縣麻豆鎮南57線
    由北向南行駛，於同日19時45分許，行經臺南縣麻豆鎮北勢
    里南57線3.5公里處彎道時，本應注意該路段限速時速為50
    公里以下，不得超速行駛，並應注意行經彎道，應減速慢行
    ，作隨時停車之準備，及應注意汽車在雙向二車道行駛時，
    應在遵行車道內行駛，竟疏於注意，未減速慢行，貿然以80
    公里左右之時速超速行駛於上開彎道，因而失控駛入對向車
    道，撞及對向由被害人張閩芳所駕駛之車牌號碼S4-9742號
    自用小貨車，致使被害人張閩芳因而受有胸部撞挫傷併肋骨
    骨折之傷害並致低血容積休克，經送醫後，於被害人張閩芳
    於同日20時45分許不治死亡。按因故意或過失不法侵害他人
    之權利者，負損害賠償責任。不法侵害他人致死者，對於支
    出殯葬費之人，亦應負損害賠償責任。被害人對於第三人負
    有法定扶養義務者，加害人對於該第三人亦應負損害賠償責
    任。不法侵害他人致死者，被害人之父、母、子、女及配偶
    雖非財產上之損害，亦得請求賠償相當之金額。民法第184
    條第1項前段、第192條第1項、第2項、第194條分別定有明
    文。本件被告對於被害人張閩芳之死亡結果既應負損害賠償
    責任，已見前述，而原告丁○○○、甲○○、丙○○、乙○○4人分別為被害人張閩芳之母、子女，則原告4人訴請被告
    賠償損害，即屬與法有據。茲就原告4人所得請求之各項賠
    償金額，分別論述如下：（一）原告丁○○○部分，所受損
    害包括扶養費新台幣（以下同）400,000元及精神慰撫金600
    ,000 元，然原告曾領有強制汽車責任保險之保險金1,500,0
    00元，先扣除喪葬費用300,000元後，剩餘1,200,000元，按
    原告之人數平均計算受償金額，則原告丁○○○所受損害部
    分，得扣除300,000元，故原告丁○○○所受損害金額為700
    ,000 元。（二）原告甲○○、丙○○、乙○○部分，所受
    損害為喪葬費用300,000元及精神慰撫金2,700,000元（每人
    900,000元），然原告曾領有強制汽車責任保險之保險金1,5
    00,000元，先扣除喪葬費用300,000元後，剩餘1,200,000元
    ，按原告之人數平均計算受償金額，則原告甲○○、丙○○
    、乙○○3人所受損害部分，各得扣除300,000元，故原告甲○○、丙○○、乙○○3人所受損害金額為1,800,000元（每
    人600,000元）。並聲明：（一）被告應給付原告丁○○○
    700,000元，應給付原告甲○○、丙○○、乙○○3人各600,
    000元。（二）訴訟費用由被告負擔。
二、被告則抗辯：對於原告主張被告於95年4月15日19時許，酒
    後駕駛牌照號碼8C-0243號自小客車，沿臺南縣麻豆鎮南57
    線由北向南行駛，於同日19時45分許，行經臺南縣麻豆鎮北
    勢里南57線3.5公里處彎道時，超速行駛，並失控駛入對向
    車道，撞及對向由被害人張閩芳所駕駛之車牌號碼S4-9742
    號自用小貨車，致使被害人張閩芳因而受有胸部撞挫傷併肋
    骨骨折之傷害並致低血容積休克，經送醫後，於被害人張閩
    芳於同日20時45分許不治死亡之事實不爭執，對於原告所主
    張支出被害人張閩芳之殯葬費300,000元之事實亦不否認，
    然被告之經濟其況不佳，本件車禍，已經汽車強制責任險保
    險金賠償原告1,500,000元，被告之經濟能力無法再負擔額
    外之賠償等語。並聲明：原告之訴駁回。
三、得心證之理由：
（一）原告主張被告被告於95年4月15日19時許，酒後駕駛牌照
      號碼8C-0243號自小客車，沿臺南縣麻豆鎮南57線由北向
      南行駛，於同日19時45分許，行經臺南縣麻豆鎮北勢里南
      57線3.5公里處彎道時，超速行駛，並失控駛入對向車道
      ，撞及對向由被害人張閩芳所駕駛之車牌號碼S4-9742號
      自用小貨車，致使被害人張閩芳因而受有胸部撞挫傷併肋
      骨骨折之傷害並致低血容積休克，經送醫後，於被害人張
      閩芳於同日20時45分許不治死亡，而原告丁○○○、甲○○、丙○○、乙○○4人分別為被害人張閩芳之母、子女
      之事實，業據原告提出戶籍謄本2份為證，且為被告所未
      爭執在案，復經本院調閱本院95年度交訴字第169號過失
      致死刑事卷宗（內含臺灣臺南地方法院檢察署95年度相字
      第558號、95年度偵字第9943號），有被告警訊筆錄、偵
      查筆錄、道路交通事故調查報告表、現場圖、相驗屍體證
      明書、驗斷書各1份及肇事車輛暨現場照片28張附於上開
      卷宗內可據，自可信為真實。
（二）按行車速度，依速限標誌或標線之規定，無標誌或標線者
      ，行車時速不得超過50公里。行經彎道，應減速慢行，作
      隨時停車之準備。汽車在雙向二車道行駛時，均應在遵行
      車道內行駛，道路交通安全規則第93條第1項第1款、第2
      款、第97條第1款分別定有明文。被告於駕車時本應注意
      遵守上開規定，且依當時天候雖然有雨，惟夜間有照明設
      施、視距良好、路面無缺陷、無障礙物，有上述道路交通
      事故調查報告表在卷可據，客觀上並無其不能注意之情形
      ，被告竟疏於注意，未減速慢行，貿然以80公里左右之時
      速超速行駛於上開彎道，因而失控駛入對向車道，撞及對
      向由被害人駕駛之S4-9742號自用小貨車，並造成被害人
      張閩芳死亡之結果，被告之駕車肇事行為，具有過失甚明
      。而被害人張閩芳於車禍當時，係駕車正常行駛於其車道
      內，而遭被告失控侵入車道撞及，其於本件車禍，並無過
      失，可資認定。本件車禍肇事原因曾經臺灣臺南地方法院
      檢察署檢察官囑託台灣省台南區車輛行車事故鑑定委員會
      鑑定結果，亦認「戊○○酒後駕駛小客車，超速行駛，失
      控侵入來車道，為肇事原因」，「張閩芳駕駛小貨車，正
      常行駛」，有臺灣省臺南區車輛行車事故鑑定委員會95年
      6月15日南鑑字第0955902121號函及所附鑑定意見書在上
      開卷可據，其鑑定意見與本院上開論述結果相符，自可採
      信。
（三）按因故意或過失不法侵害他人之權利者，負損害賠償責任
      。汽車、機車或其他非依軌道行駛之動力車輛，在使用中
      加損害於他人者，駕駛人應賠償因此所生之損害。民法第
      184條第1項前段、第191條之2分別定有明文。再按不法侵
      害他人致死者，對於支出殯葬費之人，亦應負損害賠償責
      任。被害人對於第三人負有法定扶養義務者，加害人對於
      該第三人亦應負損害賠償責任。不法侵害他人致死者，被
      害人之父、母、子、女及配偶雖非財產上之損害，亦得請
      求賠償相當之金額。民法第192條第1項、第2項、第194條
      分別定有明文。本件被告對於被害人張閩芳之死亡既應負
      損害賠償責任，已見前述，且原告丁○○○、甲○○、丙○○、乙○○4人分別為被害人張閩芳之母、子女，則原
      告4人訴請被告賠償損害，即屬與法有據，茲就本件原告4
      人所得請求之各項賠償金額，分別論述如下：
　１、殯葬費部分：
    　原告主張其支出被害人張閩芳殯葬費用共計300,000元，
      業據其提出東茗禮儀社收據1紙、善化鎮公所收據1紙為證
      ，且為被告所未爭執，又本院認上開支出費用，係屬必要
      之殯葬費用，其此部分之請求，即有所據，應予准許。
  ２、扶養費用部分：
      原告丁○○○請求被告賠償扶養費部分，按直系血親相互
      間，互負扶養之義務，民法第1114條第1款固有明文，然
      受扶養權利者，如係直系血親，仍應以受扶養權利人不能
      維持生活為限，始得請求扶養，民法第1117條亦有明文。
      查原告丁○○○94年度有租賃所得22,440元，並有不動產
      房屋1棟，土地6筆，財產總額為3,011,003元之情，有稅
      務電子閘門財產所得調件明細表1份在卷可據，依據原告
      丁○○○上開所得及財產狀況，原告丁○○○似無不能維
      持生活之狀況，而原告丁○○○就其不能維持生活之情，
      雖另提出土地及建物登記謄本為證，並陳述上述不動產均
      遭假扣押，負債多於資產等語，然假扣押僅為保全程序，
      又原告丁○○○之上述資產，是否不足以清償其負債，此
      部分原告並未能證明，此外，原告並未提出其他證據證明
      原告丁○○○有不能維持生活之情，，則原告丁○○○請
      求被告應賠償扶養費部分，則與上開法條規定不符，其請
      求並無理由，此部分應予駁回。
  ３、精神慰藉金部分：
    　原告丁○○○、甲○○、丙○○、乙○○4人分別為被害
      人張閩芳之母、子女，其4人因被告車禍肇事，致被害人
      張閩芳死亡，而分別慘遭喪女、喪母之痛苦，天人永別，
      其4人精神所受折磨，可謂巨大，本院審酌兩造之身分、
      經濟狀況等情，認原告丁○○○得請求被告給付之精神慰
      藉金，以600,000元為適當，原告甲○○、丙○○、乙○○3人各得請求被告給付之精神慰藉金，均各以800,000
      元為適當。
  ４、則依上述計算，原告4人所能向被告請求之金額，合計為
      3,300,000元。
（四）末按強制汽車責任保險之保險人依強制汽車責任保險法規
      定所為之保險給付，視為被保險人損害賠償之一部分；被
      保險人受賠償請求時，得扣除之，強制汽車責任保險法第
      32條定有明文。查本件被害人張閩芳因車禍死亡，已由原
      告依強制汽車責任保險法之規定向強制汽車責任保險之保
      險人領取保險金1,500,000元之事實，為原告自承在卷，
      自係屬實，揆諸前開說明，被告自得將原告所受領之上開
      強制汽車責任保險之保險金，視為應給付賠償額之一部分
      予以扣除。至於扣除之方式，依據兩造所不爭執之方式，
      即先扣除喪葬費，剩餘1,200,000元，按原告4人之人數平
      均計算受償金額，原告每人應扣除300,000元。
（五）綜上所述，原告4人所得請求被告給付之金額，分別為原
      告丁○○○300,000元（600,000元－300,000元），原告
      甲○○、丙○○、乙○○各500,000元（800,000元－300,
      000元），從而，原告丁○○○請求被告應給付300,000元
      ，原告甲○○、丙○○、乙○○各請求被告應給付500,00
      0元，為有理由，應予准許。逾越前開範圍之請求，則屬
      無據，應予駁回。
四、結論：本件原告之訴，一部有理由，一部無理由，依民事訴
    訟法第79條，判決如主文。
中　　華　　民　　國　　96　　年　　5　　月　　25　　日
                  民事第一庭    法　官　陳杰正
以上正本，係照原本作成。
如對本判決上訴，須於判決送達後20日內向本院提出上訴狀
中　　華　　民　　國　　96　　年　　5　　月　　25　　日
                                書記官　蔡曉
